臺灣高等法院高雄分院刑事判決　　　94年度上更(一)字第97號
上　訴　人　臺灣高雄地方法院檢察署檢察官
被　　　告　甲○○
選任辯護人　蕭永宏　律師
上列上訴人因被告違反廢棄物清理法案件，不服臺灣高雄地方法
院90年度訴字第1946號中華民國90年11月20日第一審判決（起訴
案號：臺灣高雄地方法院檢察署90年度偵字第1450號），提起上
訴，判決後，經最高法院發回更審，本院判決如下：
     主  文
上訴駁回。
     理  由
一、公訴意旨略以：甲○○係高雄縣美濃鎮私立高美高級護理工
    業職業學校（下稱「高美職校」）之家長會委員，明知公、
    民營廢棄物清除、處理機構經營廢棄物之貯存、清除或處理
    業務，應向地方主管機關申請核發許可證，如未依法領有廢
    棄物清除、處理許可證或核備文件，從事廢棄物之貯存、清
    除、處理者，應受刑事處罰，竟於民國（下同）89年12月4
    日，接受高美學校之委託，至高美學校清除該校美髮教室裝
    潢拆除工程所生包含廢裝潢材料、廢木板、廢保麗龍等一般
    廢棄物，當其正欲載往屏東縣里港鄉○○段劉玉正非法廢棄
    物棄置場傾倒時，為行政院環保署南區稽查人員當場發現，
    因認被告甲○○涉嫌違反修正前廢棄物清理法第20條第1 項
    規定，而犯同法第22條第2 項第4 款之未依規定向主管機關
    申請領有許可證或核備文件，從事廢棄物清除、處理罪云云
    。
二、按犯罪事實應依證據認定之，無證據不得認定犯罪事實；又
    不能證明被告犯罪者，應諭知無罪之判決，刑事訴訟法第
    154 條第2 項、第301 條第1 項定有明文。又刑法上所謂業
    務，係指個人基於其社會地位繼續反覆所執行之事務，包括
    主要業務及其附隨之準備工作與輔助事務在內。此項附隨之
    事務，並非漫無限制，必須與其主要業務有直接、密切之關
    係者，始可包含在業務概念中，而認其屬業務之範圍。
三、公訴人認被告甲○○涉犯廢棄物清理法第22條第2 項第4 款
    之罪嫌，無非以被告甲○○坦承無償為高美學校清除廢棄物
    之自白；證人胡志坤（即行政院環保署稽查組人員）證稱查
    獲被告駕駛之貨車上載有廢棄物；證人鍾森松（即高美學校
    校長）證述該校確有請被告幫忙清除前開廢棄物之證詞與警
    卷所附現場相片、行政院環保署稽查紀錄1 紙等在卷，為其
    論斷之依據。惟訊之被告甲○○堅決否認有違反廢棄物清理
    法之犯行，辯稱：伊係高美職校之家長會委員，只是無償幫
    忙該校將美髮教室拆除裝潢之廢棄物，以伊平常供農用之拼
    裝車裝載，欲運往伊自己之土地放置，應無不法等語。
四、經查，被告無申請許可文件，而於前揭時間以拼裝車載運高
    美職校拆卸美髮教室廢棄物，欲載往棄置場傾倒之事實，除
    據被告坦承不諱外，並經證人即高美職校校長鍾森松於檢察
    官偵查中、體衛組長鍾毓彰、事務組長鍾英明、教師林秀昌
    、常務董事邱雙連及環保署南區稽查人員胡志坤於原審具結
    證述屬實，是被告確有清除廢棄物之事實，應堪認定。然查
    被告行為時，即90年10月24日修正公布前之廢棄物清理法第
    22 條 規定：「公、民營廢棄物清除、處理機構經營廢棄物
    之貯存、清除或處理業務，應列明專業技術人員與貯存清除
    、處理之工具、方法，設備及場所，向地方主管機關申請核
    發許可證。但從事有害廢棄物之貯存、清除或處理者，地方
    主管機關應先報請中央主管機關核准，始得發給許可證。」
    ；並於同法第22條第2 項第4 款明定：「未依第20條規定領
    有廢棄物清除、處理許可證或核備文件，從事廢棄物貯存、
    清除、處理，或未依廢棄物清除、處理許可證或核備文件內
    容貯存、清除、處理廢棄物者，處1 年以上5 年以下有期徒
    刑，得併科100 萬元以下罰金。」，由上二法條規定參互以
    觀，修正前廢棄物清理法第22條第2 項第4 款係處罰依該法
    第20條規定應領有廢棄物清除、處理許可證或核備文件，始
    得經營廢棄物之貯存、清除或處理業務，卻未經許可違法營
    業，及雖領有許可證或核備文件，卻未恪遵各該文件內容而
    違法貯存、清除、處理廢棄物之公、民營廢棄物清除、處理
    機構甚明。再揆諸公、民營廢棄物清除處理機構管理輔導辦
    法第2 條規定「本辦法專用名詞定義如下：一、公民營機構
    ：(一)廢棄物清除機構。(二)廢棄物處理機構。」是所謂公、民
    營廢棄物清除、處理機構，當係專指以清除、處理廢棄物為
    其營業項目之事業機構，至為明灼；嗣90年10月24日修正公
    布後，原廢棄物清理法第20條雖移列為第41條，原該法第22
    條第2 項第4 款則移置為第46條第1 項第4 款，所用文字或
    亦有修正，刑度並已提高，惟就未經許可，任意清除、處理
    、貯存廢棄物而應受處罰之行為主體，係以從事廢棄物清除
    、處理業務者為限一節，修正前後並無二致，（最高法院94
    年台上字第1626號判決亦揭明此旨）。本件被告係高美職校
    家長會委員，平時以務農為生，此次為該校載運拆卸之美髮
    教室廢棄物，純係基於熱心為學校服務，並未獲取報酬等情
    ，除經被告供明外，並經證人鍾森松、鍾毓彰於檢察官偵查
    中及證人鍾毓彰、鍾英明、邱雙連於原審審理時證述屬實，
    應堪採信。雖證人胡志坤於原審指證稱：高美職校校長及總
    務人員均承認已委託被告清除廢棄物許多次，且有給付報酬
    等語；然此為證人即該校校長鍾森松及事務組長鍾英明所否
    認，且證人胡志坤所陳之事實亦未見於前開其所製作之環保
    署稽查紀錄，自難僅憑其印象中之傳聞而為不利於被告之認
    定。再本件廢棄物之清除，及高美職校之事務，前開校長及
    行政人員等應無自行付費清除之必要，而機關學校關於經費
    之支出，均應有單據做為會計憑證，然該校並無被告清除廢
    棄物請款之紀錄，應認被告所陳係基於熱心幫忙為學校清運
    廢棄物之情為可信，反之，證人胡志坤所陳應係誤會而不可
    信。
五、綜上所述，被告任意為高美職校清運廢棄物，固有可議；然
    其並非以從事清除廢棄物為業，其所為核與修正前廢棄物清
    理法第22條第2 項第4 款處罰規定之構成要件不符，此外又
    乏其他確切之事證足證被告有違反廢棄物清理法之犯行，被
    告被訴犯罪尚屬不能證明，原審因而諭知被告無罪，並無不
    合，檢察官上訴指摘原審諭知被告無罪為不當，非有理由，
    應予駁回。
據上論斷，應依刑事訴訟法第368條，判決如主文。
本案經檢察官朱文彬到庭執行職務。
中　　華　　民　　國　　94　　年　　5 　　月　　31　　日
                  刑事第四庭    審判長法  官  蕭權閔
                                      法  官  黃三友
                                      法  官  陳吉雄
以上正本證明與原本無異。
如不服本判決應於收受本判決後10日內向本院提出上訴書狀，其
未述上訴理由者，並得於提起上訴後10日內向本院補提理由書
狀（均須按他造當事人之人數附繕本)「 切勿逕送上級法院」。
中　　華　　民　　國　　94　　年　　6 　　月　 　1  　日
                                書   記　 官  梁美姿
                                                      Ｆ
